臺灣屏東地方法院刑事判決　　　　　　　110年度訴字第490號
公　訴　人　臺灣屏東地方檢察署檢察官
被　　　告　李明輝



上列被告因搶奪案件，經檢察官提起公訴（110 年度偵字第9183
號），因被告於準備程序中就被訴犯罪事實為有罪之陳述，經本
院告知簡式審判程序之旨，並聽取當事人之意見後，由本院合議
庭裁定改由受命法官獨任進行簡式審判程序，判決如下：
    主  文
李明輝犯搶奪罪，累犯，處有期徒刑壹年。扣案如附表編號九所
示之犯罪所得新臺幣壹萬陸仟玖佰元沒收。未扣案之犯罪所得新
臺幣參仟壹佰元沒收，於全部或一部不能沒收或不宜執行沒收時
，追徵之。未扣案之犯罪所得COACH 牌皮包壹只、黃色長皮夾壹
只及蘋果牌IPAD平板電腦壹臺均沒收，於全部或一部不能沒收或
不宜執行沒收時，追徵其價額。
    事  實
一、李明輝於民國110 年9 月15日上午11時許，騎乘如附表編號
    5 所示之普通重型機車，行經屏東縣○○鄉○○街000 ○00
    號徐珍貽之住處前，見徐珍貽甫騎乘車牌號碼000-0000號普
    通重型機車返回該處，竟意圖為自己不法之所有，基於搶奪
    之犯意，乘徐珍貽未及注意，徒手搶奪徐珍貽所有並放置於
    其機車腳踏墊上之COACH 牌手提包1 只（內有蘋果牌IPHONE
    手機1 支【已發還徐珍貽】、蘋果牌IPAD平板電腦1 臺、黃
    色長皮夾1 只、現金新臺幣【下同】2 萬元、玉山商業銀行
    信用卡1 張、中國信託商業銀行信用卡1 張、國泰世華商業
    銀行信用卡1 張、永豐商業銀行信用卡1 張、身分證1 張、
    健保卡1 張）得手後，旋即騎乘前開機車逃逸，李明輝復將
    搶得之現金2 萬元自行留存，而將蘋果牌IPHONE手機1 支丟
    棄於屏東縣○○鄉○○路000 號附近，其餘物品則另丟棄於
    不詳地點。嗣經徐珍貽報警處理，經警調閱現場監視器後，
    於110 年9 月16日前往李明輝址設屏東縣○○鄉○里路0 ○
    0 號之住處執行拘提、搜索，並當場扣得如附表所示之物，
    始查悉上情。
二、案經徐珍貽訴由屏東縣政府警察局屏東分局報告臺灣屏東地
    方檢察署檢察官偵查起訴。
    理  由
一、本案被告李明輝所犯為死刑、無期徒刑、最輕本刑為三年以
    上有期徒刑以外之罪，亦非高等法院管轄第一審案件，且被
    告於本院準備程序進行中，先就前揭被訴事實為有罪之陳述
    （見本院卷第66頁至第67頁），經受命法官告知簡式審判程
    序之旨，並聽取當事人之意見後，本院合議庭認無不得或不
    宜改依簡式審判程序進行之事，依刑事訴訟法第273 條之1
    第1 項，裁定本件由受命法官獨任行簡式審判程序。又本案
    既經本院裁定改依簡式審判程序審理，則依刑事訴訟法第27
    3 條之2 、同法第159 條第2 項之規定，不適用傳聞法則有
    關限制證據能力及證據調查之相關規定。
二、上揭事實，業據被告於本院訊問、準備程序及審理時均坦承
    不諱（見本院卷第38頁、第66頁至第67頁、第74頁），核與
    證人即告訴人徐珍貽於警詢之證述（見警卷第16頁至第18頁
    ）大致相符，並有臺灣屏東地方檢察署檢察官拘票暨報告書
    各1 份（見警卷第3 頁至第4 頁）、現場監視器畫面擷取照
    片15張（見警卷第50頁至第57頁）、本院110 年聲搜字第
    652 號搜索票1 張（見警卷第29頁）、屏東縣政府警察局屏
    東分局搜索、扣押筆錄及扣押物品目錄表（見警卷第30頁至
    第35頁）、扣押物品照片12張（見警卷第58頁至第64頁）、
    GOOGLE地圖路線查詢翻拍照片4 張（見警卷第65頁至第66頁
    ）、現場蒐證照片7 張（見警卷第67頁至第70頁）、屏東分
    局偵查隊職務報告1 份（見偵卷第101 頁）等件在卷可稽，
    足認被告前揭任意性之自白與事實相符，而可採為認定事實
    所憑之依據。從而，本案事證明確，被告犯行堪以認定，應
    予依法論科。
三、論罪科刑：
（一）按刑法第325 條第1 項之搶奪罪，係以意圖為自己或他人
      不法之所有，而用不法之腕力，乘人不及抗拒之際，公然
      掠取在他人監督支配範圍內之財物，移轉於自己實力支配
      下為構成要件。然行為人取得動產之行為，如係當場直接
      侵害動產之持有人或輔助持有人之自由意思，而其所使用
      之不法腕力，客觀上尚未達完全抑制動產之持有人或輔助
      持有人自由意思之程度者，應成立搶奪罪（最高法院103
      年度台上字第2816號判決意旨參照）。查告訴人雖於警詢
      時證稱：被告跑來搶走我放在機車腳踏墊上之COACH 手提
      包後，我就向前要搶回來，但被告馬上就騎乘機車離開，
      因此導致我手掌、手背擦傷、門牙斷裂等語（見警卷第17
      頁），並提出世昌診所110 年9 月15日診斷證明書1 紙存
      卷可參（見警卷第40頁），惟上開診斷證明書除能證明告
      訴人於該日有診斷證明書上所載之傷勢外，並無從證明告
      訴人之傷勢係因被告搶奪行為所致；又卷內所附前揭現場
      監視器照片中僅攝得被告得手後駕駛機車逃逸之畫面，並
      無錄得被告行搶之過程，此外復無其他證據可證明被告於
      搶奪後有因脫免逮捕、防護贓物而當場施強暴、脅迫之行
      為，依有疑惟利被告之法理，應認被告僅係乘告訴人不備
      ，公然掠取告訴人放置於機車腳踏墊上之皮包後隨即逃逸
      ，所使用之手段尚未完全抑制告訴人之意思決定自由，而
      與刑法搶奪罪之構成要件相當。是核被告所為，係犯刑法
      第325 條第1 項之搶奪罪。
（二）又被告前因公共危險案件，經臺灣臺南地方法院以108 年
      度交簡字第145 號判決判處有期徒刑5 月確定，於108 年
      8 月22日易科罰金執行完畢，有臺灣高等法院被告前案紀
      錄表附卷足憑，是被告於有期徒刑之執行完畢後，5 年以
      內故意再犯本案有期徒刑以上之罪，為累犯。惟本院審酌
      被告所犯本案與前案間之犯罪原因、型態、侵害法益、罪
      質、不法內涵及社會危害程度均不相同，難認被告前後所
      犯之罪間有何內在關聯性，又檢察官並未提出其他事證證
      明被告於本案犯行有何特別之惡性或刑罰感應力薄弱之情
      形，為免與憲法上之罪責原則及罪刑相當原則相悖，本院
      依司法院大法官釋字第775 號解釋意旨及刑法第47條第1
      項規定，裁量不予加重其刑。
（三）爰以行為人之責任為基礎，審酌被告正值壯年，竟不思以
      己力賺取金錢，反於光天化日之下騎乘機車搶奪告訴人之
      財產，不僅危害社會治安，更欠缺對他人財產權之尊重，
      且其前有多次竊盜、搶奪前科，復於110 年5 月再犯搶奪
      罪，有前揭臺灣高等法院被告前案紀錄表可佐，足見其素
      行非佳；惟念及其犯後終能坦承犯行，然未能與告訴人達
      成和解或調解以賠償告訴人之損害，犯後態度普通，兼衡
      其本案犯行之動機為積欠高利貸、手段為徒手行搶、所造
      成被害人財產損害尚非鉅大等情節，暨其於本院審理時自
      承之智識程度、家庭生活及經濟狀況等一切情狀（見本院
      卷第83頁），量處如主文所示之刑，以示懲儆。
四、沒收：
（一）犯罪所得部分：
      按犯罪所得屬於犯罪行為人者，沒收之。但有特別規定者
      ，依其規定；前2 項之沒收，於全部或一部不能沒收或不
      宜執行沒收時，追徵其價額；犯罪所得已實際合法發還被
      害人者，不予宣告沒收或追徵；宣告前二條之沒收或追徵
      ，有過苛之虞、欠缺刑法上之重要性、犯罪所得價值低微
      ，或為維持受宣告人生活條件之必要者，得不宣告或酌減
      之。刑法第38條之1 第1 項、第3 項、第5 項、同法第38
      條之2 第2 項分別定有明文。經查：
    1.就告訴人皮包內原本所含之金錢數額乙節，被告於本院準
      備程序中供稱：告訴人的皮包裡原本有2 萬多元，但都被
      我拿去還給地下錢莊了；扣到的1 萬6,900 元則是朋友寄
      放在我這裡，不是本案的贓款等語（見本院卷第67頁），
      而告訴人於警詢時則證稱：皮包內有2 萬元左右等語（見
      警卷第17頁），與被告前述有2 萬多元等語大致相符，惟
      被告及告訴人均未能特定精確之數字，依有疑惟利被告之
      法理，應認定被告本案之犯罪所得為2 萬元。又扣案如附
      表編號9 之現金1 萬6,900 元之來源，被告雖辯稱為朋友
      寄放等語，然被告於偵查中係供稱：我只有搶包包，包包
      內有錢包，但我沒注意到有多少錢，但有現金，已經被警
      察當贓款扣下來，警察有算給我看約有1 萬6,900 元等語
      （見偵卷第49頁），可見已供承該扣案之現金為其搶奪所
      得，且被告就該筆現金為朋友寄放乙節亦未見其於警詢及
      偵查中提出，復無其他證據足資佐證，應認如附表編號9
      之現金1 萬6,900 元即為被告本案之犯罪所得，且已扣案
      ，又因迄未實際合法發還被害人，自應依刑法第38條之1
      第1 項前段宣告沒收；至剩餘之犯罪所得3,100 元（計算
      式：20,000-16,900=3,100 ），並未扣案，且尚未合法發
      還被害人，即應依同法第38條之1 第1 項、第3 項宣告沒
      收，並於全部或一部不能沒收或不宜執行沒收時，追徵之
      。另告訴人雖於本院審理時表示希望被告能先行償還上開
      已扣案之現金1 萬6,900 元等語（見本院卷第82頁），然
      就該筆款項是否果為被告取自告訴人一節，被告仍有爭執
      ，尚不宜逕於審理中發還，而應由告訴人於本案裁判確定
      後，依刑事訴訟法第473 條以下規定，向檢察官聲請發還
      ，附此敘明。
    2.又未扣案之COACH 牌皮包1 只、黃色長皮夾1 只、蘋果牌
      IPAD平板電腦1 臺，被告雖於準備程序中供稱：我只有拿
      錢包裡面的錢，其他IPAD等物我就不知道拿去哪裡了等語
      （見本院卷第67頁），然該些物品既包含於被告搶得之皮
      包內，連同皮包本身自均為被告本案之犯罪所得，且已為
      被告所丟棄、處分，亦未實際合法發還被害人，為貫徹任
      何人均不得保有犯罪所得之立法原則，仍應依上開規定宣
      告沒收，並於全部或一部不能沒收或不宜執行沒收時，追
      徵其價額。
    3.再被告搶得之皮包內尚有玉山商業銀行信用卡、中國信託
      商業銀行信用卡、國泰世華商業銀行信用卡、永豐商業銀
      行信用卡、身分證及健保卡各1 張，亦為被告丟棄等情，
      已如前述，然此部分證件及卡片，本身財產價值不高，且
      業經告訴人掛失、止付，本院認依刑法第38條之2 第2 項
      之規定，宣告沒收或追徵此部分犯罪所得欠缺刑法上之重
      要性，自無諭知沒收、追徵之必要。至被告其餘犯罪所得
      即蘋果牌IPHONE手機1 支，業已實際合法發還被害人，有
      贓物認領保管單1 份在卷可參（見警卷第41頁），故不予
      宣告沒收或追徵，附此敘明。
（二）其餘扣案物部分：
      按供犯罪所用、犯罪預備之物或犯罪所生之物，屬於犯罪
      行為人者，得沒收之；宣告前二條之沒收或追徵，有過苛
      之虞、欠缺刑法上之重要性、犯罪所得價值低微，或為維
      持受宣告人生活條件之必要者，得不宣告或酌減之。刑法
      第38條第1 項、同法第38條之2 第2 項分別定有明文。經
      查：
    1.扣案如附表編號1 至5 所示之物，均為被告所有，且為其
      本案搶奪犯行所穿戴、使用之物，業據被告供承在卷（見
      本院卷第67頁），然上開物品均屬一般居家生活用品，且
      機車亦屬日常生活常見之物，非必屬專供於本案犯罪時所
      用之物，並無任何特殊性，更非屬違禁物，已欠缺刑法上
      之重要性而無沒收之必要，爰不予宣告沒收或追徵。
    2.至扣案如附表編號6 至8 所示之物，雖亦為被告所有，已
      如前述，惟並非被告供本案犯罪所用之物，且與本案無關
      ，亦非違禁物，自無宣告沒收之必要，附此敘明。
（三）末按沒收具獨立之法律效果，已非屬從刑，故於宣告多數
      沒收之情形，既非數罪併罰，自無庸再就沒收部分，合併
      宣告。惟檢察官執行時，仍應依刑法第40條之2 第1 項規
      定「宣告多數沒收者，併執行之。」處理，附此敘明。
據上論斷，應依刑事訴訟法第273 條之1 第1 項、第299 條第1
項前段，刑法第325 條第1 項、第47條第1 項、第38條之1 第1
項前段、第3 項、第40條之2 第1 項，判決如主文。
本案經檢察官郭姿吟提起公訴，檢察官廖維中到庭執行職務。
中    華    民    國    110   年    12    月    3     日
                  刑事第二庭    法  官    吳昭億
以上正本證明與原本無異。
如不服本判決應於收受判決後20日內向本院提出上訴書狀，並應
敘述具體理由；其未敘述上訴理由者，應於上訴期間屆滿後20日
內向本院補提理由書（均須按他造當事人之人數附繕本）「切勿
逕送上級法院」。
中    華    民    國   110    年    12    月    3     日
                                書記官    蕭秀蓉
附錄本案論罪科刑法條：
中華民國刑法第325條
（普通搶奪罪）
意圖為自己或第三人不法之所有，而搶奪他人之動產者，處 6
月以上 5 年以下有期徒刑。
因而致人於死者，處無期徒刑或 7 年以上有期徒刑，致重傷者
，處 3 年以上 10 年以下有期徒刑。
第 1 項之未遂犯罰之。
附表（扣案物）：
┌──┬────────┬─────┬───────────┐
│編號│   名稱         │數量及單位│       備註           │
├──┼────────┼─────┼───────────┤
│ 1  │黑色安全帽      │   1 頂   │                      │
├──┼────────┼─────┼───────────┤
│ 2  │藍白色夾腳拖    │   1 雙   │                      │
├──┼────────┼─────┼───────────┤
│ 3  │深藍色短褲      │   1 件   │                      │
├──┼────────┼─────┼───────────┤
│ 4  │淺藍色上衣      │   1 件   │                      │
├──┼────────┼─────┼───────────┤
│ 5  │車牌號碼000 -000│   1 輛   │                      │
│    │普通重型機車    │          │                      │
├──┼────────┼─────┼───────────┤
│ 6  │玻璃球          │   4 個   │                      │
├──┼────────┼─────┼───────────┤
│ 7  │殘渣袋          │   1 包   │                      │
├──┼────────┼─────┼───────────┤
│ 8  │三星牌手機（號碼│   1 支   │IMEI：000000000000000 │
│    │：0000000000號）│          │、000000000000000     │
├──┼────────┼─────┼───────────┤
│ 9  │現金（新臺幣）  │ 16,900元 │                      │
└──┴────────┴─────┴───────────┘